【裁判字號】    99,上易,688
【裁判日期】    990602
【裁判案由】    傷害
【裁判全文】
臺灣高等法院臺中分院刑事判決         99年度上易字第688號
上  訴  人  臺灣臺中地方法院檢察署檢察官
被      告  甲○○
上列上訴人因傷害案件，不服臺灣臺中地方法院99年度易字第48
4號中華民國99年4月13日第一審判決（起訴案號：臺灣臺中地方
法院檢察署98年度偵字第24821號），提起上訴，本院判決如下
：
    主    文
上訴駁回。
    理    由
一、按依刑事訴訟法第350條、第361條、第362條、第367條規定
    ，不服地方法院之第一審判決而上訴者，須提出上訴書狀，
    並應敘述具體理由，為上訴必備之程式；其所提出之書狀未
    敘述上訴理由，或僅曾以言詞陳述上訴理由者，均應於上訴
    期間屆滿後20日內補提理由書於第一審法院。第一審法院經
    形式審查，認逾期未補提上訴理由者，應定期間先命補正；
    逾期未補正者，為上訴不合法律上之程式，應以裁定駁回。
    倘已提出上訴理由，但所提非屬具體理由者，則由第二審法
    院以上訴不合法律上之程式，判決駁回。而所謂具體理由，
    必係依據卷內既有訴訟資料或提出新事證，指摘或表明第一
    審判決有何採證認事、用法或量刑等足以影響判決本旨之不
    當或違法，而構成應予撤銷之具體事由，始克當之（例如：
    依憑證據法則具體指出所採證據何以不具證據能力，或依憑
    卷證資料，明確指出所為證據證明力之判斷如何違背經驗、
    論理法則）；倘僅泛言原判決認定事實錯誤、違背法令、量
    刑失之過重或輕縱，而未依上揭意旨指出具體事由，或形式
    上雖已指出具體事由，然該事由縱使屬實，亦不足以認為原
    判決有何不當或違法者（例如：對不具有調查必要性之證據
    ，法院未依聲請調查亦未說明理由，或援用證據不當，但除
    去該證據仍應為同一事實之認定），皆難謂係具體理由，俾
    與第二審上訴制度旨在請求第二審法院撤銷、變更第一審不
    當或違法之判決，以實現個案救濟之立法目的相契合，並節
    制濫行上訴（最高法院97年度臺上字第892號刑事判決意旨
    參照）。
二、上訴人即臺灣臺中地方法院檢察署檢察官不服原審判決提起
    上訴，其上訴理由謂：
  (一)按被害人或證人之陳述是否與事實相符，事實審法院應依證
    據調查之結果予以判斷，縱有部分因存有瑕疵而應除去，其
    餘部分若與真實性無礙時，並非不得予以採取，究竟何者為
    可採，法院仍得本其自由心證予以斟酌，非謂一有瑕疵，即
    應認其全部均不可採信（參照最高法院94年度台上字第3145
    號、第2243號判決意旨）。依告訴人於警詢時係稱：「當時
    我是被勒住脖子，甲○○就雙手一直對我拍打，我能做的動
    作就是一直擋。所以導致我的右手小指挫傷伴鎚形手指（伸
    指肌腱斷裂）。然後，就把我推倒在地上，導致我的右膝擦
    傷」，此核與卷附診斷證明書相符，未見有何明顯異於常理
    之處。雖告訴人曾於偵查中稱：「其實是甲○○毆打我，我
    只是徒手抵擋打到甲○○」、「她跟她父親兩個徒手對我拳
    打腳踢」等語，惟本案告訴人與被告互毆成傷，告訴人亦為
    被訴傷害案件之被告，案發後對於案情之描述，為求對己有
    利或避重就輕，本於趨吉避凶之心理，說詞難免較為誇張，
    亦屬合理。是原審謂有此瑕疵，即推翻告訴人指訴之憑信性
    ，似有未妥。
  (二)次查，被告於警詢時自承：「（問：你是否有還手？）對方
    第二次出手要打我，我基於正當防衛，有拿手上的安全帽回
    擊，因為他第一次打我的時候，我當時受到驚嚇只想閃躲」
    等語；證人趙健助於警詢時亦證稱：「被害人（指被告）有
    還擊。但一個女子怎麼打得過男生」等語，足認被告於案發
    後階段，確實曾與告訴人發生互毆之情形。按彼此互毆，又
    必以一方初無傷人之行為，因排除對方不法之侵害而加以還
    擊，始得以正當防衛論。故侵害已過去後之報復行為，與無
    從分別何方為不法侵害之互毆行為，均不得主張防衛權（參
    照最高法院30年上字第1040號判例意旨）。原審未注意該項
    不利於被告之事證，其認定事實與事證不符。是原審認事用
    法有上述之不當，自難認原判決妥適，請撤銷原判決，另為
    適當之判決等語。
三、惟按採證認事本屬事實審法院之職權，證人供述是否真實可
    信，事實審法院得依證據法則，本於自由心證予以斟酌，作
    合理之比較，定其取捨，判決內若已論敘其何以作此判斷之
    心證理由，且所為取捨判斷不違背經驗法則或論理法則，即
    不生判決違背法令之問題。本件原判決認定被告甲○○被訴
    傷害無罪，已敘明告訴人乙○就如何遭被告毆打之情節，於
    警詢、偵查訊問之先後供述有諸多瑕疵及矛盾，及告訴人之
    右小指受傷證明係於事發後5日始就診，且其傷情與告訴人
    所指訴被告對渠毆打之情節難謂相符，無從據為不利於被告
    之認定基礎。上訴意旨雖以前詞，再為事實方面之爭辯，然
    即使被告於警詢時自承：其於遭告訴人毆打時，曾基於安全
    帽回擊等語，及證人即在場阻止告訴人繼續毆打被告之旁人
    趙健助於警詢中證稱：被告有還擊等語，然被告於遭告訴人
    持續毆打之際，以安全帽還擊，是否即有傷害故意，容非無
    疑；況且證人趙健助於警詢中證稱：「被害人有還擊，但一
    個女子怎麼打的過男生。」等語，依現有事證亦不足遽認被
    告之還擊已擊中告訴人身體，並進而成傷。再者，據證人趙
    健助於警詢中所證：那名男子（即告訴人）開始動手毆打被
    害女子時，伊全程看到，伊看到的情形，是該名男子徒手揮
    拳往被害女子的頭部打去，一直打到被害女子撞到伊的車，
    伊才下車去阻止等語（警卷第10頁），則告訴人於警詢、偵
    查中所指訴被告以雙手一直對伊拍打，導致伊右手小指挫傷
    ，然後將其推倒，導致伊右膝擦傷等節，即非無疑，上訴意
    旨援用告訴人有瑕疵之指訴以指摘原審判決採證認事不當，
    即有未洽。反觀，依證人趙健助於警詢中證稱：告訴人係徒
    手揮拳往被害女子的頭部打去，一直打到被害女子撞到證人
    的車輛乙情以觀，則縱使認告訴人於事發時，其手指受有其
    所稱之傷害，然仍不無可能係因自己持續徒手揮拳打人所造
    成，不足遽認係被告之還擊所為。是原審以公訴人所舉之前
    揭證據，其為訴訟上之證明，尚難認已達通常一般之人均不
    致於有所懷疑，而得確信其為真實之程度者，尚無法充分證
    明被告確有對告訴人傷害之行為，依被告不自證己罪之規定
    及相關判例意旨，而為被告無罪之判決，核無違反證據法則
    、經驗法則及論理法則，從形式上觀察，原審判決就此部分
    尚無不當或違法之情形存在。上訴意旨並未進一步舉證，僅
    認原審在採證及認定事實上有誤，雖由上訴人上開上訴理由
    形式上觀之，上訴人似已有指摘或表明第一審判決有何採證
    認事、用法等不當及違法之處，惟上訴人所列上訴理由，實
    非依據卷內訴訟資料或提出新事證，指摘或表明第一審判決
    有何足以影響判決本旨之不當或違法，而構成應予撤銷之具
    體事由，不過純係上訴人所持法律見解不同所生之採證認定
    歧異，自難認符合首揭之上訴具體理由，本件上訴自不合法
    定上訴程式，應予駁回，並不經言詞辯論為之。
據上論斷，應依刑事訴訟法第367條前段、第372條，判決如主文
。
中    華    民    國    99    年    6     月    2     日
            刑事第五庭  審判長法  官  趙  春  碧
                              法  官  林  宜  民
                              法  官  賴  恭  利
上列正本證明與原本無異。
不得上訴。
                              書記官  林  育  萱
中    華    民    國    99    年    6     月    2     日

司法院資訊處製作；財團法人民間司法改革基金會備份。
